臺灣板橋地方法院刑事判決　　　　　　　　　　　　　　九十三年度易字第五八號
　　公　訴　人　臺灣板橋地方法院檢察署檢察官
　　被　　　告　甲○○
右列被告因毒品危害防制條例等案件，經檢察官提起公訴（九十二年度偵字第一六五
六三號、九十二年度毒偵字第二八五四號），本院判決如左：
    主  文
甲○○施用第二級毒品，累犯，處有期徒刑捌月，扣案第二級毒品安非他命殘渣袋
個沒收銷燬之及吸食器壹個沒收；又持有第二級毒品，累犯，處有期徒刑肆月，扣案
第二級毒品大麻零點肆公克沒收銷燬之；又未經許可，持有刀械，累犯，處有期徒
刑月，扣案武士刀壹把沒收。應執行有期徒刑壹年月，扣案第二級毒品安非他命
殘渣袋個、第二級毒品大麻零點肆公克均沒收銷燬之，及吸食器壹個、武士刀壹
把均沒收。
    事  實
一、甲○○前曾於民國八十三年間，因違反麻醉藥品管理條例案件，經本院判處有期
    徒刑六月，如易科罰金以三百元折算一日確定，於八十三年六月三十日易科罰金
    執行完畢；又於八十四年間因違反同上開條例案件，經臺灣臺北地方法院判處有
    期徒刑六月，如易科罰金以三百元折算一日確定，於八十四年十一月二十一日執
    行完畢。復因於八十七年七月間施用第二級毒品安非他命，經本院以八十七年度
    毒聲字第八五０號裁定令入勒戒處所觀察、勒戒後，認有繼續施用毒品傾向，再
    由本院以八十七年度毒聲字第一三七四號裁定令入戒治處所施以強制戒治一年，
    嗣經本院以八十七年度毒聲字第三九九八號裁定停止戒治，所餘戒治期間付保護
    管束，於八十八年八月十七日交付保護管束期滿，由臺灣板橋地方法院檢察署檢
    察官於八十九年四月十三日以八十九年度戒毒偵字第一九三號為不起訴處分確定
    。其後復因於八十九年四月至九月間施用第二級毒品安非他命，五年內再犯施用
    毒品案件，經臺灣板橋地方法院檢察署檢察官向本院聲請強制戒治，經本院以八
    十九年度毒聲字第三六五九號裁定令入戒治處所施以強制戒治一年，嗣經本院以
    九十年度毒聲字第二九八九號裁定停止戒治，所餘戒治期間付保護管束，於九十
    年九月二十五日交付保護管束期滿，並經檢察官以八十九年度毒偵字第三四五０
    號向本院提起公訴，因其在本院審理時自白犯罪，經本院於八十九年十月三十一
    日以八十九年度簡字第二０三號判決判處有期徒刑六月，如易科罰金以三百元折
    算一日確定；嗣其再於八十九年間因持有第一級毒品海洛因案件，經本院判處有
    期徒刑四月，如易科罰金以三百元折算一日確定，嗣經聲請定應執行刑為有期徒
    刑九月，如易科罰金以三百元折算一日，於九十一年五月十六日執行完畢（起訴
    書誤載為九十年十二月十六日執行完畢，以上各罪僅八十九年間以後之科刑判決
    在本案構成累犯）。詎甲○○猶不知悛悔，於九十二年一月間搬進臺北縣三重市
    ○○街一七二號地下室（起訴書誤載為仁化街一七二巷）居住後之某不詳時間，
    發現該處臥房內有不詳姓名年籍之人所留置經主管機關公告查禁之武士刀一把，
    竟未經主管機關許可，無故持有之；又另基於持有第二級毒品大麻之犯意，於九
    十二年八月二十八日查獲前數日之某不詳時間，以不詳方式取得第二級毒品大麻
    零點三四公克後，無故持有之；復另基於施用第二級毒品安非他命之犯意，於九
    十二年八月二十七日下午七、八時許，在臺北縣三重市○○街一七二號地下室住
    處（起訴書誤載在不詳地點，應予更正），以將安非他命置入玻璃球內燃燒加熱
    之方式，施用第二級毒品安非他命一次。嗣於九十二年八月二十八日下午七時三
    十五分許，在上開住處，為警搜索查獲，並在該處之臥房桌上扣得其所有供己施
    用安非他命所用之安非他命殘渣袋三個（安非他命量微無法析離秤重）、吸食器
    一個，在臥房床頭櫃內扣得武士刀一把，及在該處客廳內扣得第二級毒品大麻零
    點三四公克。
二、案經臺北縣政府警察局中和分局報告臺灣板橋地方法院檢察署檢察官偵查起訴。
    理  由
一、訊據被告甲○○在本院審理時固坦承在前開時地有施用第二級毒品安非他命之犯
    行，惟矢口否認涉有持有第二級毒品大麻及管制刀械武士刀之犯行，辯稱：武士
    刀和大麻都不是伊所有，為警搜索查獲前，伊不曾看過武士刀，且之前伊亦不曾
    開過床頭櫃看裡面有無武士刀，又關於大麻是伊交保回來後問伊朋友客廳為何會
    有大麻才知道的，伊未曾施用過大麻云云。然查：
  (一)被告於前開時地為警查獲時所採集之尿液呈安非他命類陽性反應，有臺灣檢驗科
    技股份有限公司九十二年九月十九日濫用藥物尿液檢驗報告、法務部調查局檢驗
    通知書各一份附卷可查，此外，並有被告所有供其施用安非他命殘渣袋三個、吸
    食器一個扣案可資佐證，足證被告自白施用第二級毒品安非他命確與事實相符。
    又按毒品危害防制條例業於九十二年七月九日修正公布，並於九十三年一月九日
    施行生效，關於初犯施用毒品，經觀察、勒戒後，認有繼續施用毒品之傾向，經
    裁定令入戒治處所施以強制戒治，於強制戒治期滿或交付保護管束期滿，由檢察
    官為不起訴處分後，三犯第十條之罪者，依修正前二十三條第二項之規定，應依
    法追訴、審判；而依修正後第二十三條第二項之規定，經觀察、勒戒或強制戒治
    執行完畢釋放後，五年內再犯第十條之罪，即應依法追訴、審判。查被告前曾因
    施用毒品案件，經本院以八十七年度毒聲字第八五０號裁定令入勒戒處所觀察、
    勒戒後，認有繼續施用毒品之傾向，由本院以八十七年度毒聲字第一三七四號裁
    定令入戒治處所施以強制戒治一年，嗣經本院以八十七年度毒聲字第三九九八號
    裁定停止戒治，所餘戒治期間付保護管束，於八十八年八月十七日交付保護管束
    期滿，由臺灣板橋地方法院檢察署檢察官於八十九年四月十三日以八十九年度戒
    毒偵字第一九三號為不起訴處分確定。其後復因於八十九年四月至九月間施用第
    二級毒品安非他命，五年內再犯施用毒品案件，經臺灣板橋地方法院檢察署檢察
    官向本院聲請強制戒治，經本院以八十九年度毒聲字第三六五九號裁定令入戒治
    處所施以強制戒治一年，嗣經本院以九十年度毒聲字第二九八九號裁定停止戒治
    ，所餘戒治期間付保護管束，於九十年九月二十五日交付保護管束期滿，並經檢
    察官提起公訴，經本院判處有期徒刑六月，如易科罰金以三百元折算一日在案，
    有不起訴處分書、起訴書、本院八十九年度簡字第二０三號刑事判決、臺灣高等
    法院被告全國前案紀錄表等件在卷足憑。而本件被告復於九十二年八月二十七日
    施用第二級毒品安非他命，顯係三犯毒品危害防制條例第十條第二項之罪，且亦
    係於九十年九月二十五日強制戒治執行完畢釋放後五年內再犯前開之罪，故不論
    依修正前或修正後第二十三條第二項之規定，均應依法追訴、審判，並未有不同
    之處置，是被告施用第二級毒品安非他命之犯行堪予認定。
  (二)又扣案之刀械經送請臺北縣政府警察局鑑定結果，其中黃色刀鞘之刀械刀刃已開
    鋒，與槍砲彈藥刀械管制條例及內政部公告查禁管制刀械中之「武士刀」圖例及
    圖例說明要件相符，確係槍砲彈藥刀械管制條例第四條第三款列管之刀械，有該
    局九十二年九月二十五日北警保字第０九二００九七九三四號函暨刀械鑑驗相片
    影本、本院勘驗筆錄暨照片附卷可稽。而上開刀械經警在被告住處搜索查獲時，
    係自其臥室床頭櫃所起出，被告雖否認知悉上開刀械置放在其床頭櫃云云，然被
    告所聲請傳訊之證人王震華在本院審理時證稱：扣案之武士刀在被告住處遭警搜
    索之前，伊就曾經看過，伊是在被告房間內的床頭櫃看到的，當時是因為伊幫被
    告搬家，搬東西進去房間時有看到武士刀，伊有問被告為什麼不處理那些東西，
    被告不回答伊而去做別的事情，之後被告就沒有再提過武士刀的事情，伊也沒有
    再看過等語，是被告前開辯解，委不足採；且徵諸查獲武士刀處係被告日常起居
    所在之臥室，且自其九十二年一月間入住起至九十二年八月二十八日為警查獲止
    ，被告已住居在該臥室達八個月之久，被告對於其所居住之臥室內放置有前開武
    士刀，實難諉為不知，再參以該查獲之臥室自九十二年一月間起即係由被告一人
    所占有使用，則武士刀自係在其管領支配中，縱上開武士刀並非屬於被告所有，
    仍無礙於本案犯罪之成立，是被告無故持有管制刀械武士刀之犯行亦堪予認定。
  (三)再扣案之煙草經送法務部調查局鑑定結果確含有大麻成分，淨重為零點肆公克
    ，有該局鑑定通知書一紙附卷足參。而就上開大麻之來源，被告在檢察事務官詢
    問時供稱：那是伊友人「阿進」、「阿德」四天前留下的等語，嗣在檢察官訊問
    時亦稱：大麻是伊友人「阿進」、「阿德」拿到伊客廳施用的等語，而在本院審
    理時則改稱：伊交保回來後，才去問伊朋友客廳為何會有大麻云云，惟被告係先
    經檢察事務官詢問及檢察官訊問後，方由檢察官諭知交保處分，是其在本院審理
    時之辯解，要難採信，衡以最初之供述較少權衡利害得失，自應以其最初之供述
    為可採。又被告前開住處經警到場執行搜索扣押時，雖據被告供稱：除其本人外
    ，尚有含證人王震華在內之其他四人在場，惟經證人王震華在本院審理時證稱：
    警方開始執行搜索時，除命被告在場外，已先將其他四人趕出等語，證人王震華
    等四人在搜索前既已排除在場，且被告亦未指稱扣案大麻係由該等四人攜至該處
    ，扣案之大麻既係在被告住處之客廳所查獲，而該處係由被告一人占有使用，已
    如前述，則大麻自亦係在其管領支配中，況依其在偵查中之供述，扣案大麻在查
    獲前四天即已放置在其住處，是縱使上開大麻並非屬於被告所有，仍無礙於本案
    犯罪之成立，從而被告持有第二級毒品大麻之犯行亦堪予認定。
  (四)綜上所述，本件事證明確，被告前開犯行均堪以認定，應予依法論科。
二、按安非他命及大麻均為毒品危害防制條例第二條第二項第二款所稱之第二級毒品
    ，查被告在前開時地施用第二級毒品安非他命之犯行，核係犯毒品危害防制條例
    第十條第二項施用第二級毒品罪；又其持有第二級毒品大麻之犯行，核係犯同上
    條例第十一條第二項持有第二級毒品罪；再其未經許可持有管制刀械武士刀之犯
    行，核係犯槍砲彈藥刀械管制條例第十四條第三項之未經許可持有刀械罪。又被
    告持有第二級毒品安非他命後進而供己施用，其持有毒品之低度行為為施用毒品
    之高度行為所吸收，不另論罪。又公訴人雖認被告持有第二級毒品大麻之行為，
    亦為施用第二級毒品安非他命之犯行所吸收，惟按，大麻與安非他命係屬不同之
    毒品類別，對人體身心健康之影響亦有不同，且本件被告本身並無意施用大麻，
    顯然其持有大麻與施用安非他命間，係屬另行起意，遑論有何高、低度之吸收關
    係，是公訴人所認容有誤會，應予更正，附此敘明。則被告所犯前開三罪間，乃
    犯意個別，罪名互異，應予分論併罰。再被告前曾於八十九年間因施用第二級毒
    品安非他命案件，經本院判處有期徒刑六月，如易科罰金以三百元折算一日確定
    ；復於同年間因持有第一級毒品海洛因案件，經本院判處有期徒刑四月，如易科
    罰金以三百元折算一日確定，上開二罪經聲請定應執行刑為有期徒刑九月，如易
    科罰金以三百元折算一日，於九十一年五月十六日執行完畢，有臺灣高等法院被
    告全國前案紀錄表一份在卷足憑，其於有期徒刑執行完畢後，五年以內再犯本件
    有期徒刑以上之罪，為累犯，應依法加重其刑。爰審酌被告正值壯年，本可期其
    從事正當職業，奮發向上，守法重紀，利己利人，又其前已多次因施用毒品而負
    刑責，嗣復因施用毒品，經強制戒治後而獲不起訴處分寬典，猶應知所惕勵，對
    於施用毒品之違法性及可罰性，應有明確而強烈之認識，詎其不知悛悔，心存僥
    倖，復行施用安非他命，又非法持有大麻及管制刀械武士刀，兼衡其智識程度、
    犯罪動機、目的，及犯罪後僅自承本身施用安非他命犯行，否認其餘犯行，顯見
    尚未完全悔悟等一切情狀，分別量處如主文所示之刑，並定其應執行之刑，以示
    懲儆。再扣案之安非他命殘渣袋三個，因安非他命量微無法與塑膠袋析離秤重，
    應概認屬查獲之第二級毒品，應依毒品危害防制條例第十八條第一項前段之規定
    宣告沒收銷燬之；另大麻淨重零點肆公克，亦係查獲之第二級毒品，併依前開
    規定予以沒收銷燬之；又吸食器一個，為被告所有供己施用安非他命所用器具，
    業據被告在本院審理時供承明確，爰依刑法第三十八條第一項第二款規定併予宣
    告沒收；而扣案之武士刀一把（黃色刀鞘），係違禁物，自應依刑法第三十八條
    第一項第一款之規定併予宣告沒收。至扣案針筒二支及非屬管制刀械之另二把刀
    械（藍色刀鞘），因與被告本件犯罪無關，且非屬違禁物，自毋庸宣告沒收，附
    此敘明。
據上論斷，應依刑事訴訟法第二百九十九條第一項前段，毒品危害防制條例第十條第
二項、第十一條第二項、第十八條第一項前段，槍砲彈藥刀械管制條例第十四條第三
項，刑法第十一條前段、第四十七條、第五十一條第五款、第三十八條第一項第一款
、第二款，判決如主文。
本案經檢察官乙○○到庭執行職務
中　　　華　　　民　　　國　　九十三　　年　　　九　　　月　　　九　　　日
                                      臺灣板橋地方法院刑事第九庭
                                          審判長法  官  蔡新毅
                                                法  官  黎錦福
                                                法　官  王士珮
右正本證明與原本無異。
如不服本判決，應於判決送達後十日內，向本院提出上訴狀。
                                                書記官  程欣怡
中　　　華　　　民　　　國　　九十三　　年　　　九　　　月　　　九　　　日
附錄本件論罪科刑法條全文：
毒品危害防制條例第十條
施用第一級毒品者，處六月以上五年以下有期徒刑。
施用第二級毒品者，處三年以下有期徒刑。
毒品危害防制條例第十一條
持有第一級毒品者，處三年以下有期徒刑、拘役或新臺幣五萬元以下罰金。
持有第二級毒品者，處二年以下有期徒刑、拘役或新臺幣三萬元以下罰金。
持有專供製造或施用第一、二級毒品之器具者，處一年以下有期徒刑、拘役或新臺幣
一萬元以下罰金。
持有毒品達一定數量者，加重其刑至二分之一，其標準由行政院定之。
槍砲彈藥刀械管制條例第十四條
未經許可，製造、販賣或運輸刀械者，處三年以下有期徒刑，併科新台幣一百萬元以
下罰金。
意圖供自己或他人犯罪之用，而犯前項之罪者，處六月以上五年以下有期徒刑，併科
新台幣三百萬元以下罰金。
未經許可，持有或意圖販賣而陳列刀械者，處一年以下有期徒刑、拘役或新台幣五十
萬元以下罰金。
第一項及第二項之未遂犯罰之。
